【裁判字號】    99,簡上,224
【裁判日期】    990917
【裁判案由】    傷害
【裁判全文】
臺灣臺北地方法院刑事判決             99年度簡上字第224號
上  訴  人  臺灣臺北地方法院檢察署檢察官
被      告  乙○○
上列上訴人因被告傷害案件，不服中華民國99年4月9日本院99年
度簡字第1151號第一審簡易判決（聲請簡易判決處刑案號：99年
度偵字第6338號），提起上訴，本院管轄之第二審合議庭判決如
下：
    主  文
原判決撤銷。
乙○○傷害人之身體，累犯，處有期徒刑月，如易科罰金，以
新臺幣壹仟元折算壹日。
    事  實
一、乙○○前於民國九十一年間因偽造有價證券案件，經臺灣士
    林地方法院以九十一年度訴字第四八八號判處有期徒刑八月
    確定，於九十五年十一月三日縮刑期滿執行完畢。
二、緣乙○○於九十八年八月二日中午十二時十五分許，在臺北
    市○○區○○街一三二號「越南河粉」攤位前，見何峻豪（
    所涉竊盜案件，業經本院以九十八年度訴字第一五六三號判
    處有期徒刑六月，並經臺灣高等法院以九十九年度上訴字第
    一六八六號駁回上訴確定）竊取其與阮潔媚所購買、置於攤
    架上之肉品四包，旋上前制伏何峻豪，並將何峻豪留置現場
    等候警員據報前來處理，其間何峻豪乘隙以電話向其胞弟甲
    ○○求援，嗣警員及甲○○到場後，甲○○隨即與乙○○發
    生口角，並出手毆打乙○○之頭部，乙○○因而心生不滿，
    旋徒手抓住甲○○之手，再基於傷害人身體之故意，出拳毆
    擊甲○○，雙方進而互毆，致甲○○受有頭部挫傷、臉部擦
    傷、左腳擦傷、左側上面門牙及側門牙受到震盪等傷害。
三、案經甲○○訴請臺灣臺北地方法院檢察署檢察官偵查後聲請
    簡易判決處刑。
    理  由
一、被告乙○○經合法傳喚，無正當理由未於本院指定之審理期
    日到庭，據其於偵查中固坦承有於前揭時、地遭告訴人甲○
    ○毆打後，出手反擊告訴人之事實，惟矢口否認有何傷害犯
    行，辯稱：伊當時為保護自己，才有反擊動作，僅屬防衛，
    告訴人不可能受傷如此嚴重，因警員在場，伊不會攻擊告訴
    人云云。經查：
  (一)前揭被告如何因故與告訴人發生口角並遭告訴人毆打頭部後
    ，旋抓住告訴人之手，再出拳毆擊告訴人，雙方進而互毆等
    情，業據證人阮潔媚於本院另案（即上開何峻豪竊盜案件）
    審理時證稱：警員到場後，正在詢問告訴人之胞兄何峻豪，
    告訴人即質問被告是否有打何峻豪，旋出拳毆打被告頭部，
    被告即反手捉住告訴人之手，質問告訴人「你為什麼打我」
    ，告訴人稱「你為什麼打我哥哥」，二人爭吵並互打對方等
    語（見本院九十八年度訴字第一五六三號卷附九十九年二月
    三日審判筆錄）暨證人李寶珍於該案審理時證述：伊見一名
    男子擋住何峻豪，叫何峻豪不要走，之後告訴人前來打被告
    臉部，被告反擊等語（見本院九十八年度訴字第一五六三號
    卷附九十九年四月七日審判筆錄），核與證人即到場處理之
    警員陳隆山迭於本案偵查中及上開竊盜案審理時證稱：伊等
    據報到場時，見何峻豪因涉嫌竊盜，正與被告對峙中，被告
    稱何峻豪偷肉，伊等欲逮捕何峻豪，但何峻豪有點抗拒，伊
    就以強制力自後方抱住何峻豪，此時告訴人到場，先出手打
    被告臉部，被告遭毆打後，亦出手打告訴人臉、頭部，二人
    即你一拳我一拳打起來，大約各出三拳左右等語（見偵查卷
    第二二頁、本院九十八年度訴字第一五六三號卷附九十九年
    四月七日審判筆錄）暨證人即到場處理之警員張志均於該竊
    盜案審理時證述：伊等到場時，見被告抓著何峻豪，嗣告訴
    人前來，與被告口角、互毆等語大致相符（見本院九十八年
    度訴字第一五六三號卷附九十九年四月七日審判筆錄），被
    告於該竊盜案審理時亦具結證稱：告訴人質問伊為何不讓何
    峻豪走，伊回稱何峻豪偷東西，告訴人並打伊頭部，伊反抗
    ，有用手擋，並以同一隻手攻擊告訴人，二人互相攻擊、扭
    打，因警察在旁，故扭打一下就散開等語（見本院九十八年
    度訴字第一五六三號卷附九十九年二月三日審判筆錄）；而
    告訴人遭被告毆擊後，受有頭部挫傷、臉部擦傷、左腳擦傷
    、左側上面門牙及側門牙受到震盪等傷害，此亦有馬偕紀念
    醫院診斷證明書附卷可稽（見偵查卷第四頁），其受傷部位
    ，又核與前揭證人所述傷害情節大致相符，足認被告確有於
    前揭時、地傷害告訴人身體之行為至明，其於本案偵查中翻
    異前詞，改稱：因警員在場，伊不會攻擊告訴人云云，自不
    足採。
  (二)被告另辯稱：伊當時為保護自己，才有反擊動作，僅屬防衛
    云云。按對於現在不法之侵害，而出於防衛自己或他人權利
    之行為，不罰，刑法第二十三條前段固有明文，惟此項規定
    之正當防衛必須對於現在不法之侵害始得為之，侵害業已過
    去，即無正當防衛可言，故侵害已過去後之報復行為，不得
    主張防衛權（最高法院十九年度上字第一一七四號、三十年
    度上字第一０四０號判例意旨參照）。本案告訴人到場後毆
    打被告頭部，雖屬對被告不法之侵害，然被告旋出手抓住告
    訴人之手，既如前述，則當時不法之侵害業已過去，被告猶
    因氣憤難平，復出拳毆擊告訴人進而互毆成傷，其加害行為
    ，自無正當防衛可言，此部分所辯亦不足採。
  (三)綜上所述，本件事證明確，被告傷害告訴人身體之犯行洵堪
    認定，應予依法論科。
二、核被告所為，係犯刑法第二百七十七條第一項之普通傷害罪
    。又被告前於九十一年間因偽造有價證券案件，經臺灣士林
    地方法院以九十一年度訴字第四八八號判處有期徒刑八月確
    定，於九十五年十一月三日縮刑期滿執行完畢，此有卷附臺
    灣高等法院被告前案紀錄表可按，其於五年以內故意再犯有
    期徒刑以上之罪，為累犯，依同法第四十七條第一項規定，
    加重其刑。原審予以論罪科刑，固非無見，惟原審未認定被
    告係累犯應依法加重其刑，自有未洽，上訴人以原審量刑過
    輕為由，提起上訴，為有理由，自應由本院撤銷改判。爰審
    酌被告有多項前科，素行不良，此次出手對告訴人施暴，致
    告訴人受傷非輕，其犯罪手段甚不足取，犯後復飾詞卸責，
    不思悔悟，迄未獲告訴人諒解並賠償告訴人所受損害，態度
    固屬不佳，然其係因甫遭告訴人之胞兄竊盜，於制伏告訴人
    之胞兄、待警員到場處理後，竟又莫名遭告訴人毆打，一時
    情激失慮，始下手報復，雙方進而互毆，故告訴人就本案之
    發生亦有可歸責於己之處，難謂被告係無故、無端朝告訴人
    施暴等一切情狀，量處如主文所示之刑，並諭知易科罰金之
    折算標準。
三、被告經合法傳喚，無正當理由，未於本院指定之九十九年八
    月二十四日審理期日到庭，爰不待其陳述，逕行判決。
據上論斷，應依刑事訴訟法第四百五十五條之一第一項、第三項
、第三百七十一條、第三百六十九條第一項前段、第三百六十四
條、第二百九十九條第一項前段，刑法第二百七十七條第一項、
第四十七條第一項、第四十一條第一項前段，刑法施行法第一條
之一第一項、第二項前段，判決如主文。
本案經檢察官盧慧珊到庭執行職務
中    華    民    國    99    年    9     月    17    日
                  刑事第八庭審判長法  官  林鳳珠
                                  法  官  楊蕙芬
                                  法  官  陳芃宇
以上正本證明與原本無異。
本件不得上訴。
                                  書記官  徐鶯尹
中    華    民    國    99    年    9     月    21    日
附錄本案論罪科刑法條全文：
中華民國刑法第277條
傷害人之身體或健康者，處 3 年以下有期徒刑、拘役或 1 千元
以下罰金。
犯前項之罪因而致人於死者，處無期徒刑或 7 年以上有期徒刑
；致重傷者，處 3 年以上 10 年以下有期徒刑。

司法院資訊處製作；財團法人民間司法改革基金會備份。
